臺灣苗栗地方法院刑事判決　　　　　　　　96年度訴字第75號
公　訴　人　臺灣苗栗地方法院檢察署檢察官
被　　　告　己○○
上列被告因竊盜等案件，經檢察官提起公訴（95年度偵字第262
2號），本院判決如下：
    主  文
己○○在私人山坡地內，未經同意擅自墾殖、從事採取土石、堆
積土石之使用，致生水土流失，累犯，處有期徒刑壹年陸月，減
為有期徒刑玖月。未扣案之挖土機壹部，沒收。
　　事  實
一、己○○曾犯竊盜罪，經臺灣高等法院臺中分院判處有期徒刑
    3 月確定，於民國91年1 月28日易科罰金執行完畢（構成累
    犯）。詎己○○仍不知悔改，明知其父丁○○所有坐落於苗
    栗縣獅潭鄉○○○段363 之553 號土地，及丁○○、戊○○
    、丙○○3 人所共有位於同段363 之137 號、363 之138 號
    土地，係經主管機關依山坡地保育利用條例及水土保持法公
    告列管之山坡地，如有經營、使用山坡地之必要，除須經土
    地所有權人同意外，並應經調查規劃，依水土保持技術規範
    實施水土保持之處理與維護，以防水土流失。而於未擬具水
    土保持計劃申請主管機關許可前，不得擅自墾殖、從事採取
    、堆積土石之使用。然己○○為種植草莓，且意圖為自己不
    法之所有，未經其父丁○○及戊○○、丙○○等人及主管機
    關之同意，竟以假藉向主管機關申請簡易水土保持之名義，
    自95年4 月15日起，除自行駕駛挖土機1 部（未扣案），在
    前述363 之553 號等3 筆山坡地上挖採土石，及僱用不知情
    之不詳姓名年籍之成年人3 人，駕駛車號不詳之砂石車3 輛
    ，至上述土地載運土石外。復委由不知情之甲○○僱用不知
    情之鍾志宏駕駛挖土機、徐明光及吳俊賢（甲○○等4 人均
    經檢察官為不起訴處分確定）駕駛砂石車，在上述3 筆山坡
    地，盜採約250 立方公尺（10公尺長5 公尺寬5 公尺高
    ）之土石外運牟利，並將上述3 筆山坡地作為堆積土石（即
    白砂，土石體積分別為690 、267.5 立方公尺，詳如附件之
    苗栗縣大湖地政事務所土地測量成果圖所示）及農業墾殖之
    用，致生水土流失。嗣於同年4 月19日8 時42分許，丁○○
    至上述山坡地巡視時，發現1 部車號不詳之砂石車正載運砂
    石離去，另外3 部不詳車號之砂石車，在省道臺三線往上述
    地號山坡地之產業路口等待載運土石。而車號617-SM、SW-5
    41號砂石車則在現場已滿載砂石，經報警後查獲上情。
二、案經苗栗縣警察局大湖分局報請臺灣苗栗地方法院檢察署檢
    察官偵查起訴。
    理  由
壹、程序部分：
    按「被告以外之人於審判外之陳述，雖不符刑事訴訟法第15
    9 之1 至第159 之4 條之規定，而經當事人於審判程序同意
    作為證據，法院審酌該言詞陳述或書面陳述作成時之情況，
    認為適當者，亦得為證據。當事人、代理人或辯護人於法院
    調查證據時，知有第159 條第1 項不得為證據之情形，而未
    於言詞辯論終結前聲明異議者，視為有前項之同意。」，刑
    事訴訟法第159 之5 條第1 項、第2 項分別定有明文。而證
    人丁○○、甲○○、吳俊賢、徐明光、鍾志宏、詹益泰，於
    警詢時所為之前揭陳述，係屬被告以外之人於審判外之陳述
    ，且不符刑事訴訟法第159 之1 至第159 之4 條之規定，原
    無證據能力。但檢察官、被告己○○，均未對證人丁○○等
    人於警詢時陳述之證據能力表示異議。而本院就證人丁○○
    等人於警詢時陳述作成時之情況觀察，認無不適當之情形，
    依據上開法律之規定，本院自得將之採為認定本件犯罪事實
    之證據，合先敘明。
貳、實體部分：
一、本件被告己○○矢口否認有違反山坡地保育利用條例及水土
    保持法等犯行，辯稱：「我住在那裡，我很小的時候，我父
    親就租給別人挖，後來我84年底由臺中返回該處山上，一直
    到95年我都在做水土保持的工作。94年有請怪手整地，因為
    沒有作的很完善，又一直下雨，水土有流失，我自己就買了
    30萬元的怪手在那邊整，94年10月份自己整好地以後，到了
    95年3 月份又下雨，我之前弄出來的沉沙池又被泥土填滿。
    一直到95年3 月31日那天，我請甲○○去請1 台挖土機來挖
    一條水溝，但我沒有盜採砂石，因為那幾天我沒有在山上，
    甲○○怎麼處理我不是很清楚，後來是我父親去報警處理。
    我在那邊住了10年，只是想辦法要整治山上那些地，作水土
    保持，被起訴被當作小偷，我覺得有點冤」等語。
二、惟查：
（一）證人即被害人丁○○於警詢時陳稱：「（問：你今日至本
      所何事？）因為我山上的土地，未經我同意就被我兒子盜
      賣白細砂。」、「（問：你被盜採的土地在何處？地號和
      面積如何？）我的地位於獅潭鄉○○○段364-142 號，有
      3 甲多地。」、「（問：是被誰盜採？何時發現被盜採？
      ）是被我兒子（己○○）盜採，我是95年4 月19日8 時42
      分在三寮坑農路上土地公廟旁發現有1 部砂石車載滿白砂
      外運（車號不詳），當時我按喇叭要把砂石車攔下，但砂
      石車沒有停下。」、「（問：你發現時現場狀況如何？）
      我在台三線路口要上我山上的產業道路時，路旁有三部空
      的拖車（車號不詳）在等（因山路太小無法會車），再往
      三寮坑農路方向走，在土地公廟旁發現有另1 部砂石車載
      滿白砂外運（車號不詳），到山上（地號363-142） ，現
      場有2 部怪手（達揚KOMATSPC-200型）及2 部拖車617-SM
      、SW-541（617-SM、SW-541號拖車已載滿白砂）發現我時
      砂石車把載滿白砂倒在三寮坑農路上。」、「（問：現場
      的白砂原來數量是多少？）現場原來泥及白砂，現在泥土
      已經沒有了，現在改挖運白砂，泥土被載光了，白砂被載
      多少不知道（經苗栗縣政府現場會勘約10公尺長5 公尺
      寬5 公尺高、約250 米）。」、「（問：何時開始盜採
      泥土及白砂？）我不知道。」、「（問：你有無同意你的
      土地由你兒子（己○○）開採載運泥土及白砂？）我沒有
      同意我兒子（己○○）開採載運泥土及白砂。」、「（問
      ：你兒子（己○○）開採載運泥土及白砂有無拿錢給你？
      ）沒有。」、「（問：你被載運泥土及白砂大概多少錢？
      ）大約新臺幣20幾萬。」、「（問：你兒子（己○○）有
      向縣政府申請簡易水土保持乙案，你是否知情『提示苗栗
      縣政府95年3 月21日農保字第0950032916號函』？）我不
      知道，但我有接到鄉公所電話告訴我山上只能整地不能外
      運泥土及白砂，因為我很久沒有到山上去查看，我也不知
      道我兒子（己○○）去申請，、、」、、、「（問：現場
      載運你目睹有幾輛砂石車？）總共6 台，3 台空車在台三
      線路旁等載貨，1 台載貨出去，我要攔他不停，另工地現
      場有2 台（均載滿白砂，看到我後他們就把白砂到掉。」
      、、、「（問：你所有之山上有工寮是何人居住的？）是
      我兒子己○○居住的。」、「（問：你有多久沒去山上查
      看？）約1 年。」、「（問：你兒子目前職務為何？現場
      挖土機何人所有？）無業，有1 台壞掉的怪手是我兒子的
      ，另外兩台不知道是誰的。」、「（問：你是否對你兒子
      盜採行為提出告訴？）我要提出告訴。」等語（以上參偵
      卷第6 至9 頁）。是由證人丁○○之證詞，可知渠係證稱
      被告己○○未經渠之同意，在上述地號土地盜採白細砂。
      渠約1 年未到上述土地查看，山上之工寮是被告己○○所
      有。渠於95年4 月19日8 時42分許，在三寮坑農路上土地
      公廟旁，發現有1 部砂石車自前述土地載滿白砂離開。渠
      並發現2 部砂石車載滿砂石，後來傾倒於該農路上。當日
      總共看到6 部砂石車，其中3 部空車在路旁等，其中1部
      業已載滿土石外運，其中車號617-SM、SW-541號砂石車載
      滿砂石，被渠發現後將砂石傾倒，之後被查獲。渠被盜採
      之土石約250 立方公尺，價值約20幾萬元等情。
（二）證人甲○○於本院審理時結證稱：「（問：你有沒有幫己○○工作過？）有的。」、「（問：你幫己○○什麼工作
      ？）他山上的田地要整平，要種東西。」、「（問：地點
      ？）獅潭鄉桂竹林。」、「（問：你幫他作多久？）沒有
      超過1 個禮拜，因為那陣子一直下雨。」、、、「（問：
      你後來有找幾個人幫己○○工作嗎？）有，、、，鍾志宏
      在那邊開怪手，、、」、「（問：徐明光與吳俊賢你是否
      認識？）認識。」、「（問：上開2 人是否有在現場開砂
      石車？）有的。」、「（問：他們2人是誰找來的？）那
      天是我通知他們來的，鍾志宏當天有在那邊工作，徐明光
      與吳俊賢那天有到場、、、」、「（問：你幫己○○工作
      雙方約定的價格多少？）怪手1 天7 或8 千元，車子1 天
      8 仟或1 萬元，這個價格都是包含怪手及車子。」、「（
      問：你在現場做什麼？）他們不知道那邊，是我帶他們去
      的，己○○在場指揮，他都一直在場。」、「（問：你這
      樣賺多少？）我就抽一點介紹費，大概怪手1 台我抽1 仟
      元，車子1 台抽5 百元。」、「（問：你總共在己○○那
      邊拿到多少錢？）沒有拿到錢，因為還沒有做好。」、、
      、「（問：丁○○在警訊時所稱查獲當天看到的6 輛砂石
      車，除了徐明光與吳俊賢兩台之外，另外的4 台是誰開的
      ？）另外4 台我不知道。那附近有砂石場，可能是砂石場
      的砂石車也說不一定。」、「（問：在查獲現場附近的砂
      石場叫什麼名字？）是在汶水溪附近，離桂竹林段的現場
      約有1 、2 百公尺，砂石場的名字我不知道。」、「（問
      ：提示95年度偵字第2622號偵卷第28頁到29頁，請說明現
      場已經被挖掉10*5*5公尺，250 立方公尺的土石？）我到
      現場時，己○○本身就有1 台小怪手在現場整過了，所以
      情形我不清楚。」等語（以上參本院審卷96年7 月18日審
      判筆錄第2 至10頁）。是由證人甲○○之證詞，可知渠係
      證稱被告己○○欲整地種東西，渠受被告己○○之委託，
      到獅潭鄉○○○段土地整地，渠介紹證人鍾志宏駕駛挖土
      機，證人徐明光與吳俊賢駕駛砂石車到場。而在渠到場之
      前，被告己○○已使用1 部挖土機，將上述土地先行整理
      過等情。
（三）衡諸卷附之土地登記謄本、地籍圖（參偵卷第39至40頁、
      第57頁、第127 至第130 頁）、會勘紀錄、照片（參偵卷
      第28至33頁）、履勘現場筆錄、苗栗縣大湖地政事務所95
      年7 月4 日大地二字第0950004152號函附之土地測量成果
      圖、檢察官勘驗現場照片（參偵卷第100 至102 頁、第10
      8 至109 頁、第103 至104 頁、第106 至107 頁）、苗栗
      縣政府95年8 月22日府農水字第0950109777號函、苗栗縣
      政府95年8 月17日加強山坡地保育利用管理會勘紀錄（參
      偵卷第112 至114 頁）所示，參酌證人丁○○、甲○○之
      上述證詞，及衡酌證人甲○○、吳俊賢、徐明光、鍾志宏
      、詹益泰於警詢時之陳述（參偵卷第17至18頁、第25至27
      頁、第22至23頁、第19至21頁、第10至12頁）。再斟酌被
      告己○○於警詢、偵查時供稱：其於95年4 月15日挖白砂
      ，苗栗縣政府、鄉公所或相關單位，並沒有准許整地開挖
      土石。整地之目的係種草莓等語（參偵卷第14至15頁、第
      102 頁），及其於本院行準備程序時之供述（參本院審卷
      96年3 月29日審判筆錄第2 頁），可知下列事實：
     1、獅潭鄉○○○段第363 之553 地號土地，為被害人丁○○所有，係屬山坡地保育區林業用地；獅潭鄉○○○段
        第363 之137 、363 之138 地號土地，為被害人丁○○
        、丙○○、戊○○所共有，係屬山坡地保育區農牧用地
        。
     2、被害人丁○○於95年4 月19日8 時42分許，至前述現場
        巡視時，發現1 部車號不詳之砂石車正載運砂石離去，
        另外3 台不詳車號之砂石車在台三線往上述地號土地之
        產業路口等待載運土石。而車號617-SM、SW-541號砂石
        車則在現場已滿載砂石，經被害人丁○○報警後，為警
        於前述土地查獲。前述工寮係被告己○○所居住，現場
        之挖土機兩部中之1 部，係被告己○○所有，被告己○○未經被害人丁○○之同意，在上述地號土地開挖土石
        外運，並向警員對被告己○○提出告訴。
     3、苗栗縣警察局大湖分局汶水派出所（以下稱汶水派出所
        ）警員，於95年4 月19日下午2 時許，會同苗栗縣政府
        建設局人員、被告己○○、證人甲○○、徐明光、鍾志
        宏、吳俊賢等人，在苗栗縣獅潭鄉○○○段第363 之55
        3 、363 之142 號土地會勘之結果為：「一、現場勘查
        獅潭鄉○○○段第363 之553 、363 之142 等2 筆地號
        土地係山坡地保育區林業用地，有未經申請許可擅自開
        挖土石之情形。二、本案現場開挖土石範圍長約10公尺
        、寬約5 公尺、高約5 公尺，採取土石數量約250 立方
        公尺。三、本案現場查獲作業機具挖土機2 部型號為PC
        -200型，聯結車2 部車號分別為617-SM、SW-541號，車
        上所載運之砂石立即傾倒於現場、、、」（參偵卷第28
        至29頁），前述地號土地上有1 貨櫃式工寮1 座（參偵
        卷第32頁最右側上方、中方照片）。
     4、檢察官於95年6 月23日，會同被害人丁○○、證人甲○○、徐明光、吳俊賢、鍾志宏、大湖地政事務所測量人
        員及警員等人，至上述處所勘驗之結果，獅潭鄉○○○
        段第363 -137號、第363 - 553 號土地間，有1 土堆其
        體積為690 立方公尺（即複丈成果圖之A） ；同段第36
        3-553 號、第363-138 號土地間，有1 土堆其體積為26
        7.5 立方公尺（即複丈成果圖之B） ；同段第363-553
        號、第363-138 號土地間，有1 水坑其體積為184.8 立
        方公尺（即複丈成果圖之C ，以上參偵卷第100 至102
        頁、第108 至109 頁）。而觀諸卷附之地籍圖謄本所示
        （參偵卷第40頁），可知獅潭鄉○○○段第363- 553號
        土地與同段第363-142 、137 、138 、139 、252 、25
        3 、227 號等土地相鄰。復斟酌前述土地複丈成果圖所
        示，可知本件開挖土石之範圍，係位於獅潭鄉○○○段
        第363 -137號、第363-138 號、第363 -553號土地之間
        ，尚與同段第363-142 號土地無涉。至汶水派所警員查
        獲本件當日下午，會同相關人員到場勘驗時，未會同地
        政事務所測量人員實地測量，對於行為地之地號認定未
        臻精確，乃根據相關當事人之陳述而誤為同段363-142
        號土地之記載，應以前述測量人員所製作之土地測量成
        果圖所示之地號為正確。換言之，本件被害人丁○○等
        人所有，被盜挖土石之處，係位於獅潭鄉○○○段第36
        3 之553 、363 之137 、363 之138 地號土地，附此敘
        明。
     5、苗栗縣政府農業局承辦人員，會同苗栗縣政府水土保持
        服務團及獅潭鄉公所之人員，於95年8 月17日，至獅潭
        鄉○○○段第363 -553號等4 筆土地會勘之結果：「現
        場堆積白砂土堆，非原地質材料，白砂土堆有多處，每
        遇下雨時白砂土堆軟化流入道路及野溪，造成淤積。白
        砂土堆上方有沉積風化之灰色砂質土邊坡。現場砂土、
        白砂裸露未植生；白砂土堆數堆任意擺放，未作好植生
        被覆保護工作及作好邊坡穩定角度處理，有水土流失之
        跡象」。
     6、被告己○○未先擬具水土保持計劃經苗栗縣政府等主管
        機關許可，亦未經地主之同意，但為種草莓，乃於95年
        4 月15日起，自行駕駛挖土機1 部，在前述地號土地挖
        採白細砂。並委由不知情之證人甲○○介紹挖土機、砂
        石車，至現場開挖土石。復由其僱用不詳姓名年籍之成
        年人3 人，駕駛不詳車號之砂石車將自前述土地採取之
        土石外運，並提供上述土地堆置由他處運來之白砂土石
        。而證人甲○○則於95年4 月19日上午8 時許，與駕駛
        挖土機之證人鍾志宏，證人吳俊賢駕駛車號617- SM 砂
        石車一同到場挖採、載運土石。證人徐明光亦經由證人
        甲○○之介紹，於是日上午8 時許，駕駛SW-541號砂石
        車到場載運土石。迄於同日上午8 時42分許，為證人丁○○發現已有1 台車號不詳之砂石車，自上述處所載滿
        土石外運離去，復報警到場查獲上情。
（四）參照苗栗縣政府95年3 月21日府農保字第095003296 號函
      所示（參偵卷第37頁），並參酌證人丁○○之前述證詞，
      衡諸被告己○○於警、偵訊及本院審理時之陳述，可知被
      告己○○以證人丁○○之名義，向苗栗縣政府，就獅潭鄉
      ○○○段363-139 、141 、142 地號土地，申請簡易水土
      保持，但苗栗縣政府以上述地號土地為3 人共有，應檢附
      土地使用同意書、租賃契約之影本，方可辦理。是苗栗縣
      政府尚未同意獅潭鄉○○○段363-139 、141 、142 地號
      土地之簡易水土保持申請案乙節，應可認定。而被告己○○辯稱其持續在做水土保持之工作等語，但上述申請簡易
      水土保持案之土地，並未包括前述被盜採土石、堆積土石
      之獅潭鄉○○○段第363 之553 、363 之137 、363 之13
      8 地號土地，而係另外3 筆土地。由此益徵被告己○○並
      未申請主管機關許可，而假藉為獅潭鄉○○○段363-139
      、141 、142 地號土地做簡易水土保持之名，行盜採獅潭
      鄉○○○段363-553 、137 、138 地號土石之實。
（五）至證人甲○○證稱警員到場後，兩部砂石車並未裝滿砂石
      ，係因該處坡度很陡，砂石車無法進入，車上裝土後之重
      量會壓輪胎，使車輛不至於空轉等語（以上參同審卷96年
      7 月18日審判筆錄第5 頁）。但查，證人丁○○證稱為警
      查獲之兩部砂石車業已載滿土石，之後傾倒於農路旁等情
      ，已如前述。證人甲○○之證詞，實與證人丁○○之證詞
      不符。而參諸卷附現場照片（參偵卷第30頁左側中間照片
      、第32頁中間最下方之照片）所示，上述土地農路旁確實
      有遭傾倒之土石無訛。復徵之證人丁○○證稱於案發當日
      看見1 台砂石車自上述土地載滿土石離去等語，亦如前述
      。是案發當日既有1 部砂石車可自上址載滿土石離去，證
      人甲○○所介紹之證人徐明光、吳俊賢2 人駕駛之砂石車
      ，亦可自該處載運土石，並無任何困難。由此足見證人甲○○上開證詞，與事實不符，實為推卸己責及迴護被告己○○之詞，委無足採，亦不能作為對被告己○○有利之認
      定。
（六）至證人乙○○證稱渠之挖土機司機，曾受綽號「小朱」之
      人僱用，至獅潭鄉○○○段363-553 地號土地工作，但渠
      未曾到場，不知工作情形為何等語（參本院審卷96年5 月
      9 日審判筆錄第3 頁）。則證人乙○○並未到場施工，自
      不知實際工作情形為何，不能作為對被告己○○有利之認
      定。至證人庚○○證稱94年10月份時，曾命1 位司機駕駛
      挖土機至獅潭鄉○○○段363-142 號土地，將山坡崩塌之
      地方剷平等語（參同上審卷第4 至5 頁）。然查，證人庚○○之證詞，是否為真尚有疑問，且被告己○○擅自墾殖
      土地、盜挖土石、堆積土石之處，係位於獅潭鄉○○○段
      第363 之553 、363 之137 、363 之138 地號土地，已如
      前述【參理由欄貳、（三）1 、3 至4 】。是證人庚○○
      之證詞縱屬為真，但渠係於獅潭鄉○○○段363-142 號土
      地將山坡崩塌之處整平，並非於上述土地上為之，核與本
      案無涉，亦不能作為對被告己○○有利之認定。
（七）至被告己○○提出照片14張，用以證明前述土地，於84年
      間，早已經他人挖取土石，而上述土地有水土流失之情形
      ，係先前之挖取行為所致，其確實在該處做水土保持等情
      。但查，依據現場照片（參偵卷第30至33頁、第103 至10
      4 頁、第106 至107 頁）所示，可知前述土地被挖取之土
      石之情事，係近日發生，並非多年前所產生。再參酌前述
      苗栗縣政府95年8 月17日加強山坡地保育利用管理會勘紀
      錄所示，前述土地「現場砂土、白砂裸露未植生；白砂土
      堆數堆任意擺放，未作好植生被覆保護工作及作好邊坡穩
      定角度處理，有水土流失之跡象」，已如前述。足見本件
      上述土地產生水土流失之原因，實係近日之挖取土石、堆
      積土石及未作好植生被覆及作好邊坡穩定角度處理所致，
      並非在數年前使用、利用土地之行為所造成，由此可見其
      上述辯解，不能採信。被告己○○所提出之照片，亦不能
      作為對其有利之認定。
（八）綜上，被告己○○上述辯解，顯為臨訟卸責之詞，不足為
      採。此外，復有土地登記謄本、地籍圖、會勘紀錄及照片
      、履勘現場筆錄、苗栗縣大湖地政事務所95年7 月4 日大
      地二字第0950004152號函附之土地複丈成果圖、檢察官勘
      驗現場照片、苗栗縣政府95年8 月22日府農水字第095010
      9777號函、苗栗縣政府95年8 月17日加強山坡地保育利用
      管理會勘紀錄在卷可憑，其上述犯行，洵堪認定。
三、按在山坡地從事採取土石、堆積土石等行為，應經調查規劃
    ，依水土保持技術規範實施水土保持之處理與維護，水土保
    持法第8 條第1 項第3 款、第5 款定有明文；又他人山坡地
    內，不得擅自墾殖、採取土石、堆積土石之使用，山坡地保
    育利用條例第9 條第4 款、第10條亦分別定有明文。被告己○○在本件他人私有山坡地內，未經土地所有權人及主管機
    關之同意，擅自墾殖、從事採取土石、堆積土石，係違反前
    開水土保持法第8 條第1 項第3 款、第5 款及山坡地保育利
    用條例第9 條第4 款、第10條之規定，而致生水土流失之結
    果，核其所為，係犯水土保持法第32條第1 項之罪及山坡地
    保育利用條例第34條第1 項之罪。又按前開水土保持法規定
    係山坡地保育利用條例之特別法（最高法院88年度台非字第
    278 號判決意旨足參），自應適用水土保持法第32條第1 項
    之罪論處。又公訴人雖認被告己○○另犯刑法第320 條第1
    項之普通竊盜罪，然前開水土保持法既係山坡地保育利用條
    例之特別法，而山坡地保育利用條例第34條第1 項規定，又
    係刑法竊盜罪之特別規定，依特別法優於普通法之原則，僅
    能論以前開水土保持法第32條第1 項之罪，不另論刑法之竊
    盜罪，公訴人認被告己○○所犯上開水土保持法、山坡地保
    育利用條例及竊盜罪間，具有刑法修正前之牽連關係，為牽
    連犯，應從修正前刑法第55條後段之規定一重處斷，尚有誤
    認，惟公訴人既認有牽連犯之裁判上一罪關係，本院就被告
    己○○所涉違反山坡地保育利用條例及盜採被害人丁○○等
    3 人所共有位於獅潭鄉○○○段第363-137 、138 號山坡地
    土石之竊盜罪部分，不另為無罪之諭知（被害人丁○○，業
    已對其子即被告撤回竊盜部分之告訴，本院就被告涉犯盜採
    丁○○所有位於獅潭鄉○○○段第363-553 號山坡地土石部
    分，不另為不受理之諭知），併此敘明。次按刑法上之連續
    犯，係指有數個獨立之犯罪行為，基於一個概括的犯意，反
    覆為之，而犯同一之罪名而言，倘該項犯罪，係由行為人以
    單一行為接續進行，縱令在犯罪完畢以前，其各個舉動已與
    該罪之構成要件相符，但在行為人主觀上，各個舉動不過為
    其犯罪行為之一部分，在刑法評價上，亦以視為數個舉動之
    接續行為，合為包括之一行為予以評價，較為合理，則屬接
    續犯，為包括的一罪，而非連續犯（最高法院90年台上字第
    6470號判決參照）。本件被告未經同意於前述期間，在上述
    山坡地墾殖、從事採取及堆積土石等各個作為，在刑法評價
    上，亦以合為包括之1 個墾殖、從事採取及堆積土石行為予
    以評價，較為合理，應屬接續犯，僅成立1 罪。又被告前犯
    竊盜罪，經臺灣高等法院臺中分院判處有期徒刑3 月確定，
    於91年1 月28日易科罰金執行完畢，此有臺灣苗栗地方法院
    檢察署刑案資料查註紀錄表及臺灣高等法院被告前案紀錄表
    在卷可考。其受有期徒刑執行完畢，5 年內「故意」再犯本
    案有期徒刑以上之罪，為累犯，應依修正後刑法第47條第1
    項規定加重其刑【被告於行為後之刑法第47條累犯之規定雖
    有修正，但不論依修正前刑法第47條或修正後刑法第47條第
    1 項之規定，均構成累犯，毋庸依刑法第2 條第1 項之規定
    ，為新舊法比較，而應依一般法律適用原則，適用裁判時刑
    法第47條第1 項之規定，論以累犯（參照最高法院95年11月
    7 日第21次刑事庭會議決議及95年度台上字第7241號判決意
    旨）】。爰審酌近來臺灣各處山坡地遭人濫墾濫挖，自然環
    境每遭破壞，每當颱風雨季來臨，土石洪流造成生命財產嚴
    重損失，本院衡酌被告任意在山坡地墾殖、從事採取土石、
    堆積土石，破壞地形、地貌，致生水土流失，且遭破壞之土
    地亦非短時間能恢復，有害於公共安全，及其犯罪之動機、
    目的、手段、所生危害之程度，復參以被告犯後飾詞否認犯
    行，毫無悔意等一切情狀，量處如主文所示之刑。又查，被
    告前述違反水土保持法之犯行，係在96年4 月24日之前，所
    犯符合中華民國九十六年罪犯減刑條例所定之減刑條件，爰
    依同條例第2 條第1 項第3 款之規定，減其宣告刑二分之一
    ，故減為如主文所示之刑。末查，被告所有供其採取上述山
    坡地土石所用之挖土機1 部，雖未扣案，但並無證據足資證
    明業已滅失，仍應依水土保持法第32條第5 項之規定，宣告
    沒收之。
據上論斷，應依刑事訴訟法第299 條第1 項前段、水土保持法第
32條第1 項、第5 項，刑法第11條、第47條第1 項，中華民國九
十六年罪犯減刑條例第2 條第1 項第3 款、第7 條，判決如主文
。
本案經檢察官魏宏安到庭執行職務。
中　　華　　民　　國　　96　　年　　8 　　月　　15　　日
　　　　　　　　　刑事第三庭審判長法　官  柳章峰
                                  法　官　吳國聖
                                  法　官　呂曾達
以上正本證明與原本無異。
如不服本判決，應於判決送達後10日內向本院提出上訴狀（應抄
附繕本），其未敘述上訴理由者，應於上訴期間屆滿後20日內補
提理由書狀於本院，上訴於臺灣高等法院臺中分院。告訴人或被
害人如對於本判決不服者，應具備理由請求檢察官上訴，其上訴
期間之計算係以檢察官收受判決正本之日期為準。
                                  書記官  許千士
中　　華　　民　　國　　96　　年　　8 　　月　　15　　日
附錄論罪科刑法條：
水土保持法第32條。
在公有或私人山坡地或國、公有林區或他人私有林區內未經同意
擅自墾殖、占用或從事第8 條第1 項第2 款至第5 款之開發、經
營或使用，致生水土流失或毀損水土保持之處理與維護設施者，
處六個月以上5 年以下有期徒刑，得併科新台幣60萬元以下罰金
。但其情節輕微，顯可憫恕者，得減輕或免除其刑。
前項情形致釀成災害者，加重其刑至二分之一；因而致人於死者
，處5 年以上12年以下有期徒刑，得併科新台幣1 百萬元以下罰
金；致重傷者，處3 年以上10年以下有期徒刑，得併科新台幣80
萬元以下罰金。
因過失犯第 1 項之罪致釀成災害者，處 1 年以下有期徒刑，得
併科新臺幣60 萬元以下罰金。
第 1 項未遂犯罰之。
犯本條之罰者，其墾殖物、工作物、施工材料及所使用之機具沒
收之。
